【裁判字號】    98,簡上,437
【裁判日期】    980918
【裁判案由】    電子遊戲場業管理條例等
【裁判全文】
臺灣桃園地方法院刑事判決             98年度簡上字第437號
上  訴  人  甲○○
即被告
上列上訴人即被告因違反電子遊戲場業管理條例等案件，不服本
院於民國98年3 月31日所為之98年度壢簡字第447 號第一審簡易
判決（聲請簡易判決處刑案號：臺灣桃園地方法院檢察署98年度
偵字第2886號），提起上訴，本院管轄之第二審合議庭判決如下
︰
    主  文
原判決撤銷。
甲○○共同違反未依電子遊戲場業管理條例規定辦理營利事業登
記者，不得經營電子遊戲場業之規定，處拘役肆拾日，如易科罰
金，以新臺幣壹仟元折算壹日。扣案之電子遊戲機「彩金大聯盟
小瑪莉遊戲機」壹台（含IC板壹塊）、現金新臺幣壹仟肆佰元，
均沒收。
    事  實
一、甲○○係址設桃園縣中壢市○○路263 號機車店之負責人，
    明知其未依電子遊戲場業管理條例規定辦理電子遊戲場業之
    營利事業登記，不得經營電子遊戲場業，竟與姓名年籍不詳
    綽號「家興」之成年男子，共同基於違法經營電子遊戲場業
    及賭博之犯意聯絡，自民國98年1 月13日起至同年月16日晚
    間10時20分許止，在上址公眾得出入之場所，由該名綽號「
    家興」之男子擺放「彩金大聯盟小瑪莉」之電子遊戲機1 台
    （含IC板1 塊）插電營業，由賭客投入新臺幣（下同）10元
    硬幣開10分，選擇機台上圖案後押注，若押中可獲取所押注
    項目設定一定倍數之分數，再依比例，由機台之退幣口退幣
    贏取，若未押中，則所押分數扣除由甲○○及該名「家興」
    之男子贏取之方式，接續與多位不特定賭客賭博財物。迄至
    同年月16日晚間10時20分許，員警經民眾檢舉至上址當場查
    獲，並扣得上開插電營業中之當場賭博器具電子遊戲機1 臺
    （含IC板1 塊）及機具內賭資10元硬幣140 枚共1,400 元。
二、案經桃園縣政府警察局中壢分局報請臺灣桃園地方法院檢察
    署檢察官偵查後聲請簡易判決處刑。
    理  由
一、本件認定事實所引用之卷內卷證資料（包含文書證據、物證
    等證據），並無證據證明係公務員違背法定程序所取得，被
    告於審判程序中復未於言詞辯論終結前表示異議，且卷內之
    文書證據及物證等，亦無刑事訴訟法第159 條之4 之顯有不
    可信之情況與不得作為證據之情形，則依刑事訴訟法第159
    條之5 之規定，本件認定事實所引用之所有文書證據、物證
    等證據，均有證據能力，合先敘明。
二、訊據被告甲○○固坦承於前揭時、地，供綽號「家興」之男
    子擺放「彩金大聯盟小瑪莉」之電子遊戲機1 臺，並為警查
    獲之事實不諱，惟矢口否認有何違反電子遊戲場業管理條例
    及賭博犯行，辯稱：機台並未插電沒有營業，是「家興」寄
    放，說寄放幾天就會帶走，警察是穿便衣進來說要玩機台就
    自己插電云云。經查：
（一）前揭事實，業據被告於警詢及偵查中坦承不諱（見偵查卷
      第9-12、27頁），復有證人即查獲員警巫俊杰於審理中證
      述明確（見本院卷第29-30 頁），並有卷附現場檢察查紀
      錄、扣押筆錄、扣押物品目錄表、桃園縣政府警察局中壢
      分局文化派出所代保管單、現場照片2 張及扣案之「彩金
      大聯盟小瑪莉」電子遊戲機1 台（含IC板1 塊）及機具內
      現款共1400元足資證明。
（二）被告事後以前揭情詞置辯，惟查證人即查獲員警巫俊杰於
      審理中具結證稱：「（當時你們看到機台的狀況是如何？
      ）它是有插電但是沒有開機；（當時被告有無在場？）有
      ；（機台的插座在何處？）插座是裸露在外面，不是固定
      在牆上；我是第1 個進入機車行；（你一進去機車行就可
      以看到機台的背面，並看到一個裸露在外的插座，上面插
      著機台的插頭？）是，我就請其他3 位同仁進來，跟被告
      說我們要試玩看機台可不可以正常使用，是蔡榮峻警員測
      試機台；（你有無問他說這個機台跟家興的男子如何分得
      報酬？）被告說是五五分帳；（紀錄表上記載最近一次把
      玩是在97年1 月14日下午5 點，有1 男客兌換300 元把玩
      ，這些陳述是被告在場陳述的內容嗎？你有無聽到？）是
      ，我有聽到」等語詳確（見本院卷第29-30 頁），依證人
      前開所述各節，堪認前開電子遊戲機確實有插電營業，且
      經員警當場試玩測試機台結果均正常運作，被告遭警查獲
      當時復自承確有賭客兌換300 元之10元硬幣把玩等語在卷
      ，此外，並有自機台內起出140 枚之10元硬幣扣案可佐，
      足認被告確實有違法擺放電子遊戲機具經營電子遊戲場業
      ，並利用該機具與不特定人對賭之行為甚為明確。被告事
      後改稱機台未插電營業云云，顯係事後圖卸之詞，不足採
      信。
（三）綜上所述，本件事證明確，被告犯行洵堪認定，應依法論
      科。
三、論罪科刑部份：
（一）按被告行為後，電子遊戲場業管理條例第15條，業於98
      年1 月21日修正公布，並自98年4 月13日施行，該條例第
      22條規定雖未修正，惟同條例第15條規定由原規定「未依
      本條例規定辦理營利事業登記者，不得經營電子遊戲場業
      。」，修正為「未依本條例規定領有電子遊戲場業營業級
      別證者，不得經營電子遊戲場業。」，是依修正後之規定
      ，除須辦理營利事業登記外，尚須領有電子遊戲場業營業
      級別證，否則不得經營電子遊戲場業，顯較修正前所規定
      僅須依該條例規定辦理營利事業登記者，即得經營電子遊
      戲場業為嚴格，則刑罰構成要件內容既已修正，自屬法律
      變更，而修正後之規定顯非較有利於被告，依刑法第2 條
      第1 項前段規定，此部分應適用修正前之規定。
（二）核被告甲○○所為，係違反修正前電子遊戲場業管理條例
      第15條未依該條例規定辦理營利事業登記者，不得經營電
      子遊戲場業之規定，未依規定辦理營利事業登記，而經營
      電子遊戲場業之行為，係犯同條例第22條之罪。另被告在
      公眾得出入之場所賭博財物之行為，係犯刑法第266 條第
      1 項前段之賭博罪。被告甲○○與該綽號「家興」之成年
      男子間，就上開犯行有犯意聯絡及行為分擔，為共同正犯
      。又所謂業務，係指個人基於其社會地位繼續反覆所執行
      之事務（最高法院89年台上字第8075號判例參照），被告
      甲○○違反規定，自98年1 月13日起至同年月16日為警查
      獲止，在上址機車店內違法持續經營電子遊戲場業務，本
      即為繼續反覆執行其業務行為接續之動作，祇論以一違反
      未依電子遊戲場業管理條例規定辦理營利事業登記者，不
      得經營電子遊戲場業之規定罪。被告於上開期間與多位賭
      客賭博財物，係一賭博行為接續之數個動作，亦僅成立一
      賭博罪。其以一行為，觸犯上開二罪名，為想像競合犯，
      應從一重之違反未依電子遊戲場業管理條例規定辦理營利
      事業登記者，不得經營電子遊戲場業之規定罪處斷。
（三）原審認被告罪證明確，予以論罪科刑，固非無見。惟查（
      1） 被告係於98年1 月13日起迄同年月16日為上開犯行，
      而被告行為後，電子遊戲場業管理條例第15條，業於98
      年1 月21日修正公布，並自98年4 月13日施行，刑罰構成
      要件內容已經修正，屬法律變更，業如前述。原審判決未
      及審酌此部分為新舊法之比較，尚有未洽。（2） 又原審
      漏未論及被告與該綽號「家興」之男子，就上揭犯行應論
      以共同正犯，亦有未合。被告上訴否認犯罪，雖無理由，
      惟原判決既有上開違誤之處，自無可維持，應由本院撤銷
      改判。爰審酌被告遭警查獲擺設電子遊戲機僅1 台，且其
      自擺設起至遭警查獲時之經營時間僅3 天，犯罪情節不重
      ，其犯罪所生之危害程度尚輕等一切情狀，量處如主文第
      2 項所示之刑，並諭知易科罰金之折算標準。扣案之電子
      遊戲機「彩金大聯盟小瑪莉遊戲機」1 台（含IC板1 塊）
      ，為當場賭博之器具；而機台內之現金1400元，則為賭檯
      上之財物，均應依刑法第266 條第2 項規定，不問屬於犯
      人與否併予宣告沒收。
據上論斷，應依刑事訴訟法第455 條之1 第1 項、第3 項、第36
9 條第1 項前段、第364 條、第299 條第1 項前段，電子遊戲場
業管理條例第22條，修正前電子遊戲場業管理條例第15條，刑法
第2 條第1 項前段、第11條前段、第28條、第266 條第1 項前段
、第2 項、第55條、第41條第1 項前段，刑法施行法第1 條之1
第1 項、第2 項前段，判決如主文。
本案經檢察官吳佳美到庭執行職務。
中    華    民    國    98    年    9     月    18    日
                  刑事第八庭  審判長法  官  林惠霞
                                    法  官  呂綺珍
                                    法  官  張瓊華
以上正本證明與原本無異。
不得上訴。
                                    書記官  李宜娟
中    華    民    國    98    年    9     月    21    日
附錄本案論罪科刑法條：
修正前電子遊戲場業管理條例第15條
未依本條例規定辦理營利事業登記者，不得經營電子遊戲場業。
電子遊戲場業管理條例第22 條
違反第15條規定者，處行為人1 年以下有期徒刑、拘役或科或併
科新台幣50萬元以上250 萬元以下罰金。
中華民國刑法第266 條（普通賭博罪與沒收物）
在公共場所或公眾得出入之場所賭博財物者，處1 千元以下罰金
。但以供人暫時娛樂之物為賭者，不在此限。
當場賭博之器具與在賭檯或兌換籌碼處之財物，不問屬於犯人與
否，沒收之。


司法院資訊處製作；財團法人民間司法改革基金會備份。
